臺灣新竹地方法院刑事判決
110年度交易字第211號
公  訴  人  臺灣新竹地方檢察署檢察官
被      告  黃士育




上列被告因過失傷害案件，經檢察官提起公訴（109年度偵字第8
468號），本院依簡式審判程序判決如下：                 
    主  文
黃士育汽車駕駛人，無駕駛執照駕車犯過失傷害罪，處有期徒刑
肆月，如易科罰金，以新臺幣壹仟元折算壹日。　　
    事  實
一、本件犯罪事實：
　　黃士育無汽車駕駛執照，竟於民國108年9月21日17時55許，
    駕駛車牌號碼000-0000號自用小客車，沿新竹縣○○鄉○道○號
    高速公路由北往南方向行駛內側車道，駛至國道一號南向87
    公里處時，本應注意汽車行駛時，並與前車之間保持隨時可
    以煞停之安全距離及隨時採取必要之安全措施；汽車行駛高
    速公路，前後兩車間之行車安全距離，在正常天候狀況下，
    小型車車輛速率之每小時公里數值除以二，單位為公尺，如
    遇濃霧、濃煙、強風、大雨、夜間行車或其他特殊狀況時，
    其安全距離應酌量增加，並保持隨時可以煞停之距離。而依
    當時天候雨、夜間有照明、路面濕潤、無缺陷亦無障礙物、
    視距良好等情況觀之，並無不能注意之情事，竟疏未保持安
    全車距，追撞同向前方由許元瑜駕駛搭載王品力之車牌號碼
    0000-00號自用小客車（下稱A車），再由A車追撞前方由簡
    志宏所駕駛搭載江芷婷、簡○頤（94年1月生，姓名詳卷）之
    車牌號碼0000-00號自用小客車（下稱B車），復由B車追撞
    前方由蔡念潔所駕駛之車牌號碼0000-00號自用小客車（下
    稱C車），致許元瑜受有頸椎韌帶扭傷之傷害；王品力則受
    有前胸壁挫傷之傷害；江芷婷則受有未明示側性後胸壁擦傷
    之傷害；簡○頤則受有頭部其他部位擦傷之傷害。
二、案經許元瑜、王品力、簡志宏訴由內政部警政署國道公路警
    察局第二公路警察大隊報告臺灣新竹地方檢察署檢察官偵查
    起訴。
    理  由
一、本件被告黃士育所犯之罪，非死刑、無期徒刑、最輕本刑為
    3 年以上有期徒刑之罪，或高等法院管轄第一審之案件，被
    告於本院準備程序進行中，就被訴事實為有罪之陳述，經本
    院認合於刑事訴訟法第273條之1 第1 項之規定，裁定進行
    簡式審判程序，合先敘明。又按簡式審判程序之證據調查，
    不受第159條第1 項之限制，刑事訴訟法第273條之2定有明
    文，是於行簡式審判程序之案件，被告以外之人於審判外之
    陳述，除有其他不得作為證據之法定事由外，應認具有證據
    能力。
二、認定犯罪事實所憑之證據及理由：　　
　㈠前揭犯罪事實，業據被告於本院準備程序及簡式審判程序時
    均坦承不諱（本院卷第109頁至第110頁、第165頁至第166頁
    、第175頁），核與證人即告訴人許元瑜、簡志宏、王品力
    於警詢及偵查中之證述、證人蔡念潔於警詢之證述（8468號
    偵卷第5頁、第6頁、第7頁、第8頁至第9頁、第10頁、第11
    頁、第53頁至第54頁、第61頁至第62頁）情節大致相符，並
    有道路交通事故現場圖、道路交通事故調查表㈠、道路交通
    事故調查報告表㈡各1份、衛福部樂生療養院診斷證明書、衛
    生福利部桃園醫院診斷證明書各2份、道路交通事故照片數
    張（8468號偵卷第12頁、第13頁、第14頁、第22頁至第33頁
    、第34頁、第36頁、第37頁、第38頁）附卷可稽，足認被告
    上開任意性之自白與事實相符，堪以採信。綜上，本案事證
    明確，被告犯行洵堪認定，應依法論科。
　㈡按汽車行駛時，駕駛人應注意車前狀況及兩車並行之間隔，
    後車與前車之間應保持隨時可以煞停之距離，並隨時採取必
    要之安全措施；汽車行駛高速公路，前後兩車間之行車安全
    距離，在正常天候狀況下，小型車車輛速率之每小時公里數
    值除以二，單位為公尺，如遇濃霧、濃煙、強風、大雨、夜
    間行車或其他特殊狀況時，其安全距離應酌量增加，並保持
    隨時可以煞停之距離，道路交通安全規則第94條第3項、高
    速公路及快速公路交通管制規則第6條分別定有明文。經查
    ，被告於前揭時、地駕駛自用小客車，自負有上開注意義務
    ，而依卷附之道路交通事故調查表㈠之記載，被告肇事時之
    路況天候雨、夜間有照明、路面濕潤、無缺陷亦無障礙物、
    視距良好等情況觀之，並無不能注意之情事，竟疏未保持安
    全車距，追撞同向前方由告訴人許元瑜駕駛之A車，再由A車
    追撞前方由告訴人簡志宏所駕駛之B車，復由B車追撞前方由
    蔡念潔所駕駛之C車，致告訴人許元瑜受有頸椎韌帶扭傷之
    傷害；告訴人王品力則受有前胸壁挫傷之傷害；被害人江芷
    婷則受有未明示側性後胸壁擦傷之傷害；被害人簡○頤則受
    有頭部其他部位擦傷之傷害，堪認被告對於本件車禍之發生
    ，確有未保持安全車距之過失，應甚明確。據此，本件車禍
    既係因被告之過失所致，而告訴人、被害人等人亦確因本件
    車禍受有上開傷害，顯然被告之過失與告訴人、被害人等人
    之傷害間確具有相當因果關係無訛。從而，本件事證明確，
    被告犯行堪予認定，應依法論科。
三、論罪科刑：
  ㈠按汽車駕駛人，無駕駛執照駕車、酒醉駕車，因而致人受傷
    或死亡，依法應負刑事責任者，加重其刑至二分之一，道路
    交通管理處罰條例第86條第1 項定有明文。依其文義觀察，
    係就刑法第276 條之過失致人於死罪，同法第284 條之過失
    傷害（及致重傷）罪之基本犯罪類型，對於加害人無駕駛執
    照駕車、酒醉駕車，因而致人受傷或死亡之特殊行為要件予
    以加重處罰，已就上述刑法第276 條第1 、2 項，同法第28
    4 條各罪犯罪類型變更之個別犯罪行為予以加重，而成另一
    獨立之罪名，自屬刑法分則加重之性質（最高法院99年度台
    非字第198號判決意旨參照）。查被告於車禍發生時無汽車
    駕駛執照，有證號查詢汽車駕駛人資料1份附卷可參（本院
    卷第117頁），並經本院於準備程序時告知被告此部分犯行
    尚涉及道路交通管理處罰條例第86條第1 項之規定（本院卷
    第109頁），故無礙被告防禦權之行使，是核被告所為係犯
    道路交通管理處罰條例第86條第1 項、刑法第284 條前段之
    汽車駕駛人無駕駛執照駕車而犯過失傷害罪，並應依道路交
    通管理處罰條例第86條第1 項之規定加重其刑。
　㈡又被告係以一行為同時造成告訴人許元瑜、王品力、被害人
    江芷婷、簡○頤受有傷害結果，係以一行為同時觸犯4個過失
    傷害罪，為想像競合犯，應依刑法第55條規定，從一過失傷
    害罪處斷。
　㈢又被告於肇事後立即停留在現場等候，且在有偵查犯罪權限
    之機關或公務員尚不知何人為肇事者前，主動向到場處理之
    警員坦承肇事，而自願接受裁判等情，有國道公路警察局道
    路交通事故肇事人自首情形紀錄表1 份附卷可稽（8468號偵
    卷第17頁），是被告對於未發覺之犯罪自首而有願接受裁判
    之意，爰依刑法第62條前段之規定減輕其刑，並依法先加後
    減。
　㈣爰審酌被告本應遵守行車相關規定，而案發當時不論路況、
    視距均屬良好，被告無駕駛執照駕駛自用小客車，卻未保持
    安全車距，而肇致本案車禍，使告訴人、被害人等人受有前
    揭傷害，造成告訴人、被害人等人生活不便及精神痛苦，其
    所為實值非難，考量被告犯後雖坦承犯行，並表示有調解意
    願，然經本院安排調解2次均未到庭，而迄未與告訴人、被
    害人等人達成和解，有本院刑事報到單2份存卷可查（本院
    卷第37頁、第133頁），再衡酌被告高中畢業之智識程度，
    現無業，未婚無子女，目前與女友同住等一切情狀（本院卷
    第176頁），量處如主文所示之刑，並諭知易科罰金之折算
    標準。
據上論斷，應依刑事訴訟法第273條之1第1項、第299條第1項前
段，判決如主文。　　
中　　華　　民　　國　　111 　年　　2 　　月　　14　　日
                  刑事第二庭  法  官  　  崔恩寧
以上正本證明與原本無異。
如不服本判決應於收受本判決後20日內向本院提出上訴書狀，上
訴書狀應敘述具體理由。上訴書狀未敘述上訴理由者，應於上訴
期間屆滿後20日內補提理由書狀於本院(均須按他造當事人之人
數附繕本 )「切勿逕送上級法院」。 
中　　華　　民　　國　　111 　年　　2 　　月　　14　　日
                              書記官      莊琬婷

附錄本案論罪科刑法條：
刑法第284條
因過失傷害人者，處一年以下有期徒刑、拘役或十萬元以下罰金
；致重傷者，處三年以下有期徒刑、拘役或三十萬元以下罰金。

道路交通管理處罰條例第86條
汽車駕駛人，無駕駛執照駕車、酒醉駕車、吸食毒品或迷幻藥駕
車、行駛人行道或行經行人穿越道不依規定讓行人優先通行，因
而致人受傷或死亡，依法應負刑事責任者，加重其刑至二分之一
。